臺灣高等法院民事判決　　　　　　　　 100年度再易字第76號
再 審原 告　劉杲卓
訴訟代理人　劉家霖
再 審被 告　黃玫珍
訴訟代理人　吳志祥律師
上列當事人間侵權行為損害賠償事件，再審原告對於中華民國
100年7月27日本院100年度訴易字第37號確定判決提起再審，本
院於100年9月27日言詞辯論終結，判決如下：
    主      文
再審之訴駁回。
再審訴訟費用由再審原告負擔。
    事實及理由
甲、程序方面：
一按「再審之訴，應於三十日之不變期間內提起。前項期間，自
  判決確定時起算……」，民事訴訟法第500條第1項、第2項定
  有明文。本院100年度訴易字第137號確定判決（下稱原確定判
  決）於民國100年7月27日宣示判決，兩造因上訴所得受之利益
  ，不逾新臺幣（下同）150萬元，依民事訴訟法第466條第1項
  之規定不得上訴而告確定，再審原告於100年8月24日提起本件
  再審之訴（本院卷第1、14-18頁），合於上開規定。
二另按「當事人依民事訴訟法第四百九十六條規定提起再審之訴
  ，以主張同條項各款規定之情形，即為合法，至其情形是否果
  屬實在，則為其訴有無理由之問題，除其再審之訴尚欠缺其他
  合法要件外，即應依判決程序調查裁判。又再審之訴是否合於
  同條第一項但書之規定亦屬於其訴有無理由之問題」，已據最
  高法院48年度台抗字第157號著為判例。再審原告之書狀已載
  明：「三、再審理由：依民事訴訟法第496條第1項第13款規定
  ……另依同法第497條規定……(八)上開(一)及(四)，符合民事訴訟
  法第496條第1項第13款再審事由之規定。上開(二)(三)(五)(六)符合同
  法第497條之規定……」，揆諸上開判例，再審原告之再審之
  訴即為合法，至其情形是否果屬實在，則為其訴有無理由之問
  題。
三又「訴訟代理人應委任律師為之。但經審判長許可者，亦得委
  任非律師為訴訟代理人……非律師為訴訟代理人之許可準則，
  由司法院定之」，民事訴訟法第68條第1項、第3項已有明定；
  再審原告委由其父劉家霖為訴訟代理人，提出委任狀、再審原
  告及劉家霖之身分證影本（本院卷第26-28頁）。再審被告雖
  聲請禁止劉家霖之代理云云（本院卷第29頁），然依「非律師
  為訴訟代理人之許可準則」第3條「當事人委任其配偶、三親
  等內之血親或二親等內之姻親為訴訟代理人者，審判長得許可
  之」之規定，再審原告既委任其一親等直系血親為訴訟代理人
  ，本院自得許可之，再審被告上開聲請不應准許，本件仍應許
  可劉家霖為再審原告之訴訟代理人。
乙、得心證之理由：
一再審原告起訴主張：伊於100年8月12日發現98年10月19日、98
  年10月27日及99年3月1日之診斷書均不得作為訴訟之用，惟此
  未經斟酌；伊於前訴訟程序提出98年10月13日案發時再審被告
  無腦震盪之證物，原確定判決未予審酌、未採納亦未為辯駁，
  其中98年10月13日、98年10月14日醫療費用收據，確定再審被
  告無腦震盪現象。98年10月27日醫療費用單據證明再審被告當
  日昏迷緊急送醫，若有腦震盪現象，為當日造成，與98年10
  月13日無關。再審被告於98年10月27日之就診醫師為毛宏鑫，
  卻向藍江博醫師索取診斷證明書，係屬不合法。伊已提出99年
  3月1日診斷書不合法，且兩造於案發翌日已於派出所達成口頭
  和解，再審被告預收3,000元，惟均未經原確定判決審酌。爰
  依民事訴訟法第496條第1項第13款、第497條之規定，求為(一)
  原確定判決關於命再審原告給付再審被告23,909元，並自100
  年3月11日起至清償日止按法定利率百分之五計算之利息及該
  部分訴訟費用暨假執行均廢棄。(二)上開廢棄部分，再審被告在
  前訴訟程序之訴及該部分假執行之聲請均駁回之判決。
  再審被告則以：再審原告所提出之診斷書、翻拍照片等，均經
  原確定判決斟酌，本件無再審理由等語，資為抗辯；並聲明：
  再審之訴駁回。
二再審原告依民事訴訟法第496條第1項第13款、第497條之規定
  提起再審之訴，是否有理由，分述如下：
  (一)民事訴訟法第496條第1項第13款部分：
    1.按「有下列各款情形之一者，得以再審之訴對於確定終局
      判決聲明不服……一三、當事人發現未經斟酌之證物或得
      使用該證物者。但以如經斟酌可受較有利益之裁判者為限
      」，民事訴訟法第496條第1項第13款已有明定。另「民事
      訴訟法第四百九十二條第一項第十一款（即現行法第496
      條第1項第13款）所謂當事人發見未經斟酌之證物，係指
      前訴訟程序事實審之言詞辯論終結前已存在之證物，因當
      事人不知有此，致未經斟酌，現始知之者而言」，已據最
      高法院29年上字第1005號著有判例，同院32年上字第1247
      號判例要旨亦同此意旨。
    2.再審原告所稱之新證物指「98年10月19日、98年10月27日
      及99年3月1日診斷證明書，診斷證明書上有記載不得作為
      訴訟之用」云云（本院卷第3、4、6頁、第40頁背面）。
      然原確定判決原屬刑事附帶民事訴訟，經本院刑事庭以10
      0年度交附民字第12號刑事裁定移送前來，而上開三紙診
      斷證明書已附於本院100年度交附民字第12號刑事附帶民
      事訴訟案件卷宗（下稱本院附民卷）之第3、5、6頁等情
     （影本見本院卷第57-59頁），已據本院調原確定判決全卷
      審閱無訛，揆諸前開規定、判例意旨所示，顯然上開三紙
      診斷證明書非屬民事訴訟法第496條第1項第13款所稱之「
      當事人發現未經斟酌之證物」；另該三紙診斷證明書縱載
      「本診斷書不適用於……訴訟用」，原確定判決未予斟酌
      亦非「當事人發現未經斟酌之證物」。另再審原告提出之
      分解照片（本院卷第40頁背面、第42頁），其既稱係「監
      視器錄影帶慢動作之分解照片」等語，參諸臺灣桃園地方
      法院檢察署98年度偵字第27681號偵查卷宗第54-57、80頁
      亦有再審原告前於刑事案件偵查中提出之監視器錄影帶慢
      動作之分解照片（影本見本院卷第53-56頁），顯見本院
      第42頁之照片亦非再審原告發現未經斟酌之證物。
    3.又「當事人在前訴訟程序知有證物之存在，而因當時未能
      檢出致不得使用者，嗣後檢出該證物，即屬民事訴訟法第
      四百九十二條第一項第十一款（現行法第496條第1項第13
      款）所謂得使用未經斟酌之證物……」，業經最高法院26
      年抗字第453號著為判例，簡言之，必須該證物在客觀上
      有不能檢出之情形，如按其情形並非不能檢出或命第三人
      提出，即無本款之適用。再審原告所稱前揭三紙診斷證明
      書，於前訴訟程序事實審言詞辯論終結前均已提出且得使
      用，依上開判例要旨，非屬「得使用未經斟酌之證物」。
      另該三紙診斷證明書縱載「本診斷書不適用於……訴訟用
      」，原確定判決未予斟酌亦非「當事人得使用未經斟酌之
      證物」。另再審原告提出之分解照片（本院卷第40頁背面
      ）即本院卷第42頁之照片，既係監視器錄影帶之翻拍照片
      ，而再審原告前於刑事案件偵查中之98年12月14日已提出
      若干翻拍照片（書狀末頁影本見本院卷第52頁），顯然該
      翻拍照片在客觀上非有不能於前訴訟程序事實審言詞辯論
      終結前檢出之情形，亦不符合民事訴訟法第469條第1項第
      13 款所稱之得使用未經斟酌之證物。
    4.另民事訴訟法第496條第1項第13款之規定，以如經斟酌可
      受較有利益之裁判者為限，再審原告尤未為該部分之陳明
      及證明，更不符合上開再審事由。以上，上開三紙診斷證
      明書及監視器錄影帶翻拍之照片均非屬「當事人發現未經
      斟酌之證物或得使用該證物」，原確定判決無民事訴訟法
      第496條第1項第13款之再審事由。
  (二)民事訴訟法第497條部分：
    1.另「依第四百六十六條不得上訴於第三審法院之事件，除
      前條規定外，其經第二審確定之判決，如就足影響於判決
      之重要證物，漏未斟酌，或當事人有正當理由不到場，法
      院為一造辯論判決者，亦得提起再審之訴」，民事訴訟法
      第497條固有明文。
    2.惟再審原告所稱原確定判決，所漏未斟酌之重要證據，即
      98年10月13日、98年10月14日醫療費用收據、98年10月27
      日診斷書、99年3月1日診斷書已存於本院附民卷第11-12
      頁及第3、5頁（見本院卷第57-58、60-61頁），參以原確
      定判決載：「事實及理由……貳、實體部分……四、(一)醫
      療費部分：(1)經查……再查，99年3月1日桃園醫院診斷
      證明書記載……(2)綜合上開診斷證明及原告所受傷勢：
      原告於98年10月13日、14日於桃園醫院因急診支出550元
      、285元……」，顯然上開醫療費用收據、診斷書均經原
      確定判決斟酌。
    3.再審原告另稱兩造於派出所達成口頭和解，再審被告並預
      收3,000元，此事證再審被告亦未否認云云，查本院100年
      度交上易第50號刑事案件100年3月31日筆錄固載：「輔佐
      人（按即再審原告之父）答：之前已經付了他三千元……
      告訴人（即再審被告）答：對方把我撞得這麼嚴重，在公
      道上對方該有的表示都沒有，只有付我三千元，說要給我
      壓驚……」云云（影本見本院卷第50頁）。惟本院100年
      度交附民字第12號將刑事附帶民事訴訟事件移送本院民事
      庭時，已檢附上開100年度交上易字第50號刑事卷宗，原
      確定判決於宣示判決後之100年8月1日方檢還刑事卷宗予
      刑事庭，有本院刑事庭、民事庭函稿可參（影本見本院卷
      第43-1、48頁），堪認原確定判決之言詞辯論期日即100
      年7月13日時，刑事卷宗仍附於原確定判決卷宗外，且經
      「審判長：提示刑事卷全部卷證資料予兩造，有無意見？
       」（本院卷第45頁），佐以原確定判決載：「六、本件
      事證已臻明確，兩造其餘攻擊防禦方法及未經援用之舉證
      ，經審酌後核與本件判決結果不生影響，不再逐一論述，
      附此敘明」（本院卷第17頁背面），顯然原確定判決已斟
      酌上開筆錄，無再審原告所稱漏未斟酌之情形。況依再審
      被告所稱：「說要給我壓驚」，前揭3,000元應僅屬道義
      之給付，非屬損害賠償之一部，自無予以扣除之必要。原
      確定判決就此部分未予記載不扣除該3,000元部分，僅屬
      判決理由不備之問題，仍非就足影響於判決之重要證物，
      漏未斟酌。
    4.又民事訴訟法第497條係規定：「依第四百六十六條不得
      上訴於第三審法院之事件，除前條規定外，其經第二審確
      定之判決，如就足影響於判決之重要證物，漏未斟酌……
      亦得提起再審之訴」，換言之，漏未斟酌者限於「就足影
      響於判決之重要證物」，則再審原告所稱：「(二)……原審
      法官未審酌……(2)上開證物及說明詳見100年7月6日所呈
      100訴易字第37號民事答辯狀p4(2)(3)(4)(5)所述。(3)……100
      年3月23日所呈刑事附帶民事訴訟答辯狀附件一（分析比
      較表）申述甚詳。(三)……(2)上開證物詳見100年7月6日所
      呈100訴易37號民事答辯狀p7(六)之(1)(2)(3)(4)……(五)本人曾
      提出99.3.1診斷書不合法……二審法官也未做審酌。(1)上
      開證物及說明詳見100年7月6日所呈100訴易字37號民事答
      辯狀p6(五)(1)(2)(3)。(2)另100年3月23日所呈刑事附帶民事訴
      訟答辯狀（100年交附民字第12號）附件一亦分析甚詳」
      云云，係主張原確定判決就再審原告提出之書狀未斟酌，
      核與前述民事訴訟法第497條所稱漏未斟酌者限於「就足
      影響於判決之重要證物」不同，則再審原告主張原確定判
      決未審酌其所提各書狀、「我講過了，但沒有被審酌，我
      的狀紙都有寫」云云（本院卷第41頁背面），非屬「就足
      影響於判決之重要證物，漏未斟酌」。
    5.以上，原確定判決無民事訴訟法第497條「就足影響於判
      決之重要證物，漏未斟酌」之再審事由。
三綜上所述,再審原告依民事訴訟法第496條第1項第13款、第497
  條之規定，提起本件再審之訴，為無理由，應予駁回。
四本件因事證已臻明確，兩造其餘攻擊、防禦方法及所為之立證
  ，與判決之結果不生若何影響，無庸逐一論究；另再審原告所
  為其他陳述，均為再審之訴有理由，前訴訟程序之再開或續行
  後所應審酌之實體問題，然再審原告之再審之訴無理由，前訴
  訟程序無從再開或續行，該等實體問題，本院亦無庸再逐一予
  以論究；又再審原告於100年9月23日提出錄音光碟及譯文，查
  該錄音光碟及譯文提出時間已逾首揭30日不變期間，本院無庸
  再予審酌，均合併敘明。
據上論結，本件再審之訴為無理由，依民事訴訟法第78條判決如
主文。
中    華    民    國   100    年    10    月    18    日
                     民事第十八庭
                        審判長法  官   湯美玉
                              法  官   李慈惠
                              法  官   胡宏文
正本係照原本作成。
不得上訴。
中    華    民    國   100    年    10    月    18    日
                              書記官   洪雪娥